【裁判字號】    99,交聲,939
【裁判日期】    990914
【裁判案由】    違反道路交通管理處罰條例聲明異議
【裁判全文】
臺灣桃園地方法院交通事件裁定     99年度交聲字第939號
原處分機關  交通部公路總局台北區監理所
異  議  人
即受處分人  甲○○
上列異議人即受處分人因違反道路交通管理處罰條例案件，對於
交通部公路總局台北區監理所中華民國99年6 月28日北監自裁字
第裁40─Z00000000 號裁決書所為之處分，聲明異議，本院裁定
如下：
    主  文
原處分撤銷。
甲○○汽車駕駛人，駕駛汽車經測試檢定酒精濃度超過規定標準
，吊扣其普通小型車駕駛執照壹年，並應接受道路交通安全講習
。
    理  由
一、原處分意旨略以：異議人即受處分人甲○○於民國99年1 月
    5 日下午4 時許，酒後駕駛車牌號碼KF─6255號自用小客車
    ，於台北縣鶯歌鎮○道○ 號○路南向50公里700 公尺處為警
    查獲，經警測得其呼氣酒精濃度達每公升0.71毫克，已超過
    規定標準，掣單舉發後，由原處分機關依道路交通管理處罰
    條例第35條第1 項第1 款、第24條第1 項第2 款( 原裁決書
    漏引) 之規定，裁處罰鍰新臺幣（下同）4 萬9,500 元，吊
    扣駕駛執照1 年，並施以道路安全講習等語。
二、聲明異議意旨略以：伊上開違規行為業經檢察官為緩起訴處
    分，必須書立悔過書、向國庫支付3 萬元緩起訴處分金以及
    接受法治教育3 小時。基於一事不二罰原則，請求撤銷原裁
    決處分等語。
三、按汽車駕駛人有飲用酒類或其他類似物後其吐氣所含酒精濃
    度超過每公升0.25毫克或血液中酒精濃度超過百分之0.05以
    上，不得駕車，道路交通安全規則第114 條第2 款定有明文
    。又汽車駕駛人，駕駛汽車經測試檢定酒精濃度超過規定標
    準者，處新臺幣1 萬5,000 元以上6 萬元以下罰鍰，並當場
    移置保管該汽車及吊扣其駕駛執照1 年；汽車駕駛人有第35
    條第1 項規定之情形者，應接受道路交通安全講習，道路交
    通管理處罰條例第35條第1 項第1 款、第24條第1 項第2 款
    亦分別定有明文。經查: 本件異議人飲酒後駕駛車牌號碼KF
    ─6255號自用小客車，於上揭時、地，經警測得其呼氣酒精
    濃度達每公升0.71毫克，掣單舉發後，由原處分機關裁處罰
    鍰4 萬9, 500元，吊扣駕駛執照1 年，並施以道路安全講習
    乙節，為異議人所自承，並有本件內政部警政署國道公路警
    察局舉發違反道路交通管理事件通知單影本、原處分機關裁
    決書影本附卷可稽，異議人確有上開違規行為，堪予認定。
四、按一行為同時觸犯刑事法律及違反行政法上義務規定者，依
    刑事法律處罰之。但其行為應處以其他種類行政罰或得沒入
    之物而未經法院宣告沒收者，亦得裁處之；前項行為如經不
    起訴處分或為無罪、免訴、不受理、不付審理之裁判確定者
    ，得依違反行政法上義務規定裁處之，行政罰法第26條第1
    項、第2 項分別定有明文，其所揭示之「一事不二罰」原則
    ，探究其立法目的，係以一行為同時觸犯刑事法律及違反行
    政法上義務規定時，由於刑罰與行政罰同屬對不法行為之制
    裁，而刑罰之懲罰作用較強，故依刑事法律處罰即足資警惕
    時，實無一事二罰再處行政罰之必要，且刑事法律處罰，由
    法院依法定程序為之，較符合正當法律秩序，應予優先適用
    。但罰鍰以外之沒入或其他種類行政罰，因兼具維護公共秩
    序之作用，為達行政目的，行政機關仍得併予裁處。此所稱
    「其他種類行政罰」，係指違反行政法上之義務應受「裁罰
    性之不利處分」而言，依行政罰法第2 條規定，應包括行政
    上限制或禁止效力之吊扣證照、禁止考領駕照及強制施以道
    路交通安全講習等處分在內。次按檢察官之緩起訴處分於緩
    起訴期間內，有下列情形之一者，檢察官得依職權或依告訴
    人之聲請撤銷原處分，繼續偵查或起訴: (1) 於期間內故意
    更犯有期徒刑以上刑之罪，經檢察官提起公訴者。(2) 緩起
    訴前，因故意犯他罪，而在緩起訴期間內受有期徒刑以上刑
    之宣告者。(3) 違背第253 條之2 第1 項各款之應遵守或履
    行事項者，刑事訴訟法第253 條之3 第1 項定有明文。據此
    可徵經檢察官為「緩起訴」處分者，於「緩起訴」之猶豫期
    間內，最終是否會被檢察官提起公訴，猶懸而未定，亦即「
    緩起訴」處分於猶豫期間內尚未具有實質之確定力，檢察官
    仍得根據上開規定依職權或依告訴人之聲請，將被告「緩起
    訴」處分撤銷。而行政罰法第26條明定一事不二罰原則，且
    應受行政罰之行為如經不起訴處分或為無罪、免訴、不受理
    、不付審理之裁判「確定」者，始得依違反行政法上義務規
    定裁處之，並未包括「緩起訴」處分在內，雖「緩起訴」處
    分之最終使被告免於刑事訴追之效果與「不起訴」處分之效
    果相同，惟依行政罰法第26條第2 項之立法意旨，亦必須待
    緩起訴處分實質確定時，被告才最終地確定免於受刑事訴追
    ，原處分機關始得為行政裁罰，亦即在緩起訴期間內即猶豫
    期間期滿前，該緩起訴處分仍有被撤銷之可能，此時原處分
    機關若依法為行政裁決，將使受處分人有同時遭受行政處罰
    及刑事訴追之危險，顯與行政罰法第26條規定之立法意旨相
    違背。準此，自行政罰法第26條規定立法意旨為有利於行為
    人之解釋，應認應受行政裁罰之行為，關於罰鍰部分，同一
    事實如經緩起訴處分確定者，亦有行政罰法第26 條 明定一
    事不二罰原則之適用（臺灣高等法院暨所屬法院96 年 法律
    座談會刑事類提案第36號法律問題參照、98年法律座談會刑
    事類提案第24號法律問題參照）。經查:
  (一)異議人因上開違規行為涉犯刑法第185 條之3 公共危險罪，
    業經臺灣板橋地方法院檢察署檢察官於99年2 月26日以99年
    偵字第3557號為緩起訴處分，緩起訴期間為1 年，受處分人
    應書立悔過書，並於緩起訴處分確定，收受執行命令通知後
    3 個月內，向國庫支付3 萬元，且須於緩起訴期間屆滿前2
    個月止接受該署所舉辦法治教育3 小時。嗣經臺灣高等法院
    檢察署於99年3 月26日以99年度上職議字第4001號處分書駁
    回再議確定，至100 年3 月25日緩起訴期間始屆滿，目前尚
    在緩起訴期間內，而異議人業於99年7 月6 日支付緩起訴處
    分金3 萬元予國庫（執行案號：99年度緩字第1634號）等情
    ，除據異議人陳明在卷外，並有該案緩起訴處分書、臺灣高
    等法院檢察署處分書、臺灣高等法院被告前案紀錄表、匯款
    申請書影本等附卷可佐，則異議人同一違規行為業經檢察官
    為緩起訴處分確定之事實，洵堪認定。
  (二)本件異議人前揭違規行為，既同時經檢察官為緩起訴處分確
    定，目前尚在緩起訴期間內，迄100 年3 月25日緩起訴期間
    始為屆滿，則須在此期間內異議人未發生撤銷緩起訴之事由
    ，該緩起訴處分始生實質之確定力，亦即最終發生與「不起
    訴」處分效果相同之使被告免於刑事訴追之效果，故在緩起
    訴期間屆滿前，異議人仍隨時有受撤銷緩起訴再被刑事追訴
    之風險，因而原處分機關在緩起訴期間屆滿前之99年6 月28
    日，所為裁處罰鍰4 萬9,500 元之處分，揆諸上開說明，自
    有致生異議人受一事二罰之危險，難謂適法，應由本院將原
    處分關於罰鍰部分撤銷，由原處分機關視該行為之刑事訴追
    或審判程序終局結果確定後，再為適法之處理。至本件原處
    分關於吊扣異議人駕駛執照1 年及施以道路安全講習部分，
    則屬裁罰性之不利處分，為維護交通安全，促使駕駛人於飲
    酒後能知所警惕，實有教導駕駛人了解交通規則並加強其遵
    循之必要，故依行政罰法第26條第1 項但書之規定，仍得裁
    處之，尚無違誤。
  (三)另原處分機關雖添具意見略以：緩起訴處分乃附條件之不起
    訴處分，其確定後，宜視同不起訴處分確定，業經法務部行
    政罰法諮詢小組會議第1 次、第5 次討論獲致結論並函轉各
    業務相關機關參考在案云云，惟核其所稱之該結論及函文，
    性質上要屬行政機關就法規為釋示之行政命令，固得供本院
    參考，但本院不受其拘束，仍應依據法律為獨立之判斷（司
    法院大法官釋字第216 號解釋參照），併此敘明。
五、綜上所述，異議人既有前揭酒精濃度超過規定標準而駕駛自
    用小客車之違規行為，固應依法裁罰，惟原處分機關疏未注
    意，於緩起訴期間屆滿前對異議人再處以罰鍰，顯有違失，
    異議人聲明異議就此指摘，為有理由，自應由本院撤銷原處
    分。而本件原處分關於吊扣異議人駕駛執照1 年及施以道路
    安全講習部分，雖與行政罰法第26條第1 項但書規定相符，
    並無違誤，惟此部分既係就單一違規行為所為處分之部分法
    律效果，自無從割裂維持，故本院應併予撤銷，並依道路交
    通管理處罰條例第35條第1 項第1 款、第24條第1 項第2 款
    ，自為裁罰如主文第2 項所示。
據上論斷，應依道路交通管理處罰條例第87條第2 項，道路交通
案件處理辦法第20條前段，裁定如主文。
中    華    民    國    99    年    9     月    14    日
                  交通法庭  法  官  李麗珍
以上正本證明與原本無異。
如不服本裁定，應於送達後5 日內，向本院提出抗告狀。
                            書記官  林舒涵
中    華    民    國    99    年    9     月    21    日

司法院資訊處製作；財團法人民間司法改革基金會備份。
